臺灣板橋地方法院刑事判決　　　　　　　100年度訴字第469號
公　訴　人　臺灣板橋地方法院檢察署檢察官
被　　　告　吳岱展
上列被告因違反毒品危害防制條例等案件，經檢察官提起公訴（
99年度毒偵字第3537號）、追加起訴（99年度偵字第28510號、
100年度偵字第5018號、第5737號、第5886號、100年度毒偵字第
1603號）暨移送併辦（100年度偵字第5018號、第5886號），因
被告於本院準備程序中就被訴事實為有罪之陳述，本院告知被告
簡式審判程序之旨，並聽取當事人之意見後，由本院合議庭裁定
改由受命法官獨任依簡式審判程序進行，並合併審理判決如下：
    主  文
吳岱展施用第一級毒品，累犯，處有期徒刑捌月，扣案之第一級
毒品海洛因壹小包（驗餘淨重零點肆肆柒零公克）沒收銷燬之；
又施用第二級毒品，累犯，處有期徒刑肆月；又施用第一級毒品
，累犯，處有期徒刑捌月，扣案之第一級毒品海洛因貳包（驗餘
淨重合計參點壹柒公克）均沒收銷燬之；又施用第二級毒品，累
犯，處有期徒刑肆月，扣案之第二級毒品甲基安非他命貳包（毛
重共計壹點壹公克）均沒收銷燬之、玻璃球吸食器壹組沒收；又
犯行使偽造私文書罪，累犯，處有期徒刑伍月，如附表一所示偽
造之「李念懌」署押均沒收；又犯行使偽造私文書罪，累犯，處
有期徒刑伍月，如附表二所示偽造之「李念懌」署押均沒收；又
犯侵占遺失物罪，處罰金新臺幣壹萬元，如易服勞役，以新臺幣
壹仟元折算壹日。上開所處有期徒刑部分，應執行有期徒刑貳年
陸月，扣案之第一級毒品海洛因壹小包（驗餘淨重零點肆肆柒零
公克）、第一級毒品海洛因貳包（驗餘淨重合計參點壹柒公克）
、第二級毒品甲基安非他命貳包（毛重共計壹點壹公克）均沒收
銷燬之、玻璃球吸食器壹組沒收；如附表一、二所示偽造之「李
念懌」署押均沒收。
    事  實
一、吳岱展前因施用毒品案件，經依臺灣屏東地方法院裁定送執
    行觀察、勒戒後，因認有繼續施用毒品之傾向，經同法院
    裁定令入戒治處所施以強制戒治，於民國95年7 月31日因認
    無強制戒治之必要而釋放出所執行完畢，並由臺灣屏東地方
    法院檢察署檢察官以95年度戒毒偵字第70號為不起訴處分確
    定；再因公共危險等案件，經臺灣高等法院以89度交上訴字
    第11號判處應執行有期徒刑3 年4 月確定；另因偽造文書案
    件，經臺灣雲林地方法院以93年度虎簡字第203 號判處有期
    徒刑3 月確定；又因偽造文書案件，經臺灣板橋地方法院以
    94年度易緝字第75號判處有期徒刑4 月確定；復因槍砲彈藥
    刀械管制條例等案件，經臺灣屏東地方法院以95年度訴字第
    81號判處有期徒刑2 年6 月確定；嗣經減刑並接續執行後，
    於97年11月19日假釋付保護管束，迄於98年3 月14日假釋未
    經撤銷，以執行完畢論。
二、詎其猶不知悔改，復基於施用第一、二級毒品之犯意，於99
    年4 月17日中午某時，在臺北縣土城市○○路○ 段240 巷26
    弄10號11樓，施用第一級毒品海洛因及第二級毒品甲基安非
    他命各1 次。嗣於同日22時40分許，在上址為警查獲，並扣
    得第一級毒品海洛因1 小包（驗餘淨重：0.4470 公 克）。
三、吳岱展於99年3 月底、4 月初某日，在臺北縣土城市（現改
    為新北市土城區○○○路上之某網咖內，拾獲李念懌前所遺
    失之國民身分證、健保卡後，竟即意圖為自己不法之所有，
    將之侵占入己。並於前開99年4 月17日22時40分許，在臺北
    縣土城市○○路○ 段240 巷26弄10號11樓住處內為警查獲持
    有第一級毒品海洛因1 小包時為規避刑責，竟另基於行使偽
    造文書之犯意，冒用「李念懌」之名應訊，並接續在如附表
    一所示文件上偽簽「李念懌」之署押，進而行使交付附表一
    編號1 、2 所示文件，足以生損害於司法機關對於刑事案件
    偵查之正確性及李念懌本人。
四、吳岱展復基於施用第一、二級毒品之犯意，於99年10月1 日
    0 時25分許，在桃園縣龍潭交流道附近，施用毒品第一級毒
    品海洛因、第二級毒品甲基安非他命各1 次，並於同日2 時
    25 分 許，為警在桃園縣龍潭鄉○○路○ 段與健行路口查獲
    持有第一級毒品海洛因2 包（驗餘淨重共計：3.17公克）、
    第二級毒品甲基安非他命2 包（毛重共計：1.1 公克）、玻
    璃球吸食器1 組。詎其為規避刑責，竟又另基於行使偽造文
    書之犯意，於警詢時冒用「李念懌」之名義應訊，並接續在
    如附表二所示等文件上偽簽「李念懌」之署押，進而行使交
    付附表二編號1 所示文件，足以生損害於司法機關對於刑事
    案件偵查之正確性及李念懌本人。
五、案經臺北縣（已改制為新北市）政府警察局海山分局移送臺
    灣板橋地方法院檢察署檢察官偵查起訴暨追加起訴、移送併
    辦。
    理  由
一、訊據被告吳岱展對於上揭事實均坦承不諱，並有下列證據足
    資佐證：
（一）事實欄二部分：證人李念懌於偵查中之證述、台灣檢驗科
      技股份有限公司濫用藥物檢驗報告1 紙（檢體編號：B000
      0 000 ）、交通部民航局航空醫務中心航藥鑑字第099337
      0 號毒品鑑定書1 紙。
（二）事實欄三部分：證人李念懌於偵查中之證述、內政部警政
      署刑事警察局99年7 月22日刑紋字第0990100958號鑑驗書
      1 紙、自願受搜索同意書、搜索扣押筆錄、扣押物品目錄
      表、扣押物品收據、權利告知單、逮捕通知書、夜間偵訊
      同意書、偵辦刑案採驗尿液委驗單、警詢筆錄及訊問筆錄
      各1 紙。
（三）事實欄四部分：證人即被害人李念懌於警詢及偵查中之證
      述、內政部警政署刑事警察局99年11月3 日刑紋字第0990
      153776號函文、自願受搜索同意書、搜索扣押筆錄、扣押
      物品目錄表、尿液初步鑑驗報告單、權利告知單、逮捕通
      知書、扣押物品收據、現場照片、扣案物照片、警詢筆錄
      及訊問筆錄各1 紙、台灣檢驗科技股份有限公司99 年10
      月26日編號UL/2010/A0369 號濫用藥物檢驗報告、真實姓
      名與編號對照表、扣案之海洛因2 包（驗餘淨重共計：
      3.17公克）、安非他命2 包（毛重共計：1.1 公克）、安
      非他命玻璃球吸食器1 組、法務部調查局99年11月1 日調
      科壹字第0992302440 0號濫用藥物實驗室鑑定書、桃園縣
      政府警察局查獲毒品危害防制條例「毒品」初步鑑驗報告
      單。足認被告自白與事實相符，堪予採信。又被告有前揭
      施用毒品之情形，有臺灣高等法院被告前案紀錄表附卷可
      稽，本案事證已臻明確，被告犯行洵堪認定，應予依法論
      科。
二、按司法警察或司法警察官於詢問犯罪嫌疑人時所製作之詢問
    筆錄，係記載對於犯罪嫌疑人之詢問及其陳述，其內容當然
    含有受詢問人之意思表示，因該筆錄為公務員職務上所製作
    之文書，故為公文書之一種。受詢問人雖在筆錄之末簽名、
    蓋章或按指印，以擔保該筆錄之憑信性，但不能因此即認為
    該筆錄係受詢問人所製作，而變更其公文書之性質。從而，
    被告在「警詢筆錄」、「偵訊筆錄」上偽造署押，並未表示
    另外製作何種文書，不成立行使偽造私文書罪（最高法院91
    年度台非字第294 號判決可資參照）。又警方所製作之「逮
    捕通知書」，記載被逮捕人何以遭逮捕或拘提等情，其「通
    知本人聯」或「通知家屬聯」，如備有「收受人簽章」欄，
    由形式上觀察，於該欄內簽名及捺指印，即足表示由該姓名
    之人收受斯項通知書之證明。犯罪行為人如於「逮捕通知書
    」之「收受人簽章」欄內，偽造他人署押，即足表示由該被
    偽造者收受斯項通知書之證明。其後將之交付警方，亦屬行
    使偽造私文書。然就警方以「通知」之文件踐行刑事訴訟法
    第九十五條等所定告知程序時，被告於該「通知」之「被調
    查詢問人」欄下偽簽姓名者，該「通知」實質上與詢問筆錄
    無異，並未表示另外製作何種文書，故此則應論以偽造署押
    罪（最高法院91年度台非字第294 號、第295 號判決意旨均
    可參照）。是本件中除附表一編號1 、附表二編號1 之自願
    受搜索同意書、附表一編號2 之夜間偵訊同意書，因足以表
    示其係利用「李念懌」名義表達「同意警方得不使用搜索票
    執行搜索」及「同意夜間偵訊」之用意證明，已具備私文書
    性質，其餘文件上之簽名捺印文，僅成立偽造署押罪，應予
    敘明。
三、核被告吳岱展所為，事實欄二係犯毒品危害防制條例第10條
    第1 項之施用第一級毒品罪、第10條第2 項之施用第二級毒
    品罪；事實欄三係犯刑法第337 條侵占遺失物罪、同法第
    216 、210 條行使偽造私文書罪；事實欄四係亦犯毒品危害
    防制條例第10條第1 項之施用第一級毒品罪、第10條第2 項
    之施用第二級毒品罪，及刑法第216 、210 條行使偽造私文
    書罪。被告施用海洛因、甲基安非他命前後持有毒品之行為
    ，均為其施用之高度行為所吸收，不另論罪。又被告冒名應
    訊，主觀上當然有自始至終在同一刑事案件各階段中偽造署
    押之意思，因此各個舉動不過為犯罪行為之一部分，是同一
    刑案案件中之數偽造行為可視為一刑事訴訟程序之數個階段
    ，不過係行為接續而完成整個犯罪，顯係基於單一犯意接續
    所為，侵害單一法益，應包括於一行為予以評價，為接續犯
    ，論以一罪。又被告在附表一編號1 、附表二編號1 及附表
    一編號2 所示文件上偽造「李念懌」署押，為偽造私文書之
    部分行為；又其偽造私文書後復持以行使，偽造之低度行為
    ，為行使之高度行為所吸收，均不另論罪。被告其餘偽造署
    押之行為，因分別與在附表編號一、二所示之文件上偽造署
    押之行為構成接續犯，亦一併為行使偽造私文書罪所吸收，
    不另論罪。所犯上開兩次施用第一級毒品、兩次施用第二級
    毒品、兩次行使偽造私文書罪、侵占遺失物罪，則犯意各別
    、行為互殊，應分論併罰。另移送併辦侵占遺失物部分與追
    加起訴部分為同一事實，本院自應併予審究，附此敘明。又
    被告如事實欄所載之前科及刑之執行紀錄，有臺灣高等法院
    被告前案紀錄表在卷可考，其於受有期徒刑執行完畢後，5
    年內故意再犯除侵占遺失物罪以外之有期徒刑以上各罪，為
    累犯，應依法加重其刑。爰審酌被告施用毒品之行為，足以
    戕害其身心，滋生其他犯罪，惡化治安，嚴重損及公益，惟
    施用毒品之行為本質上係屬自我戕害行為；又為逃避刑責，
    侵占他人證件，嗣並冒用他人之名應訊，而影響司法機關調
    查之正確性，危害不輕，惟其犯罪後坦承犯行、態度良好等
    一切情狀，分別量處如主文所示之刑，罰金部分並諭知易服
    勞役之折算標準，並就所處有期徒刑部分定其應執行刑。
四、事實欄二扣案之第一級毒品海洛因1 小包（驗餘淨重：0.44
    70公克）；事實欄四扣案之第一級毒品海洛因2 包（驗餘淨
    重合計3.17公克）、第二級毒品甲基安非他命2 包（毛重共
    計1.1 公克），其外包裝袋與毒品粉末均難以完全析離，除
    鑑驗部分已滅失無庸諭知外，均應依毒品危害防制條例第18
    條第1 項前段規定，於各該項下諭知沒收銷燬之。另事實欄
    四扣案之玻璃球吸食器1 組，為被告所有供施用第二級毒品
    甲基安非他命所用之物，爰依刑法第38條第1 項第2 款規定
    宣告沒收。至被告在如附表一、二所示之各文件上所偽造「
    李念懌」之署押，亦不問屬於被告與否，均應依刑法第219
    條之規定諭知沒收。
據上論斷，應依刑事訴訟法第273 條之1 第1 項、第299 條第1
項前段，毒品危害防制條例第10條第1 項、第2 項、第18條第1
項前段，刑法第11條前段、第216 條、第210 條、第219 條、第
47條第1 項、第42條第3 項前段、第38條第1 項第2 款、第51條
第5 款，刑法施行法第1條之1，判決如主文。
本案經檢察官張慶林到庭執行職務。
中    華    民    國    100   年    4     月    14    日
                  刑事第十一庭  法  官  李君豪
以上正本證明與原本無異。
如不服本判決，應於判決送達後10日內敘明上訴理由，向本院提
出上訴狀 (應附繕本) ，上訴於臺灣高等法院。其未敘述上訴理
由者，應於上訴期間屆滿後20日內向本院補提理由書「切勿逕送
上級法院」。
                                書記官  金和國
中    華    民    國   100    年    4     月    14    日
附表一：
┌──┬─────┬───────┬───────┐
│編號│文書名稱  │偽造署押之數量│備註          │
│    │          │              │              │
├──┼─────┼───────┼───────┤
│ 一 │自願受搜索│偽造「李念懌」│參臺灣板橋地方│
│    │同意書    │之簽名、指印各│法院檢察署99年│
│    │          │1 枚          │度毒偵字第3537│
│    │          │              │號（下同）卷第│
│    │          │              │11 頁         │
├──┼─────┼───────┼───────┤
│ 二 │臺北縣政府│偽造「李念懌」│參卷第18頁    │
│    │警察局海山│之簽名、指印各│              │
│    │分局偵辦案│1枚           │              │
│    │件夜間偵訊│              │              │
│    │同意書    │              │              │
├──┼─────┼───────┼───────┤
│ 三 │臺北縣政府│偽造「李念懌」│參卷第7至10頁 │
│    │警察局第一│之簽名6 枚、指│              │
│    │次調查筆錄│印16枚        │              │
├──┼─────┼───────┼───────┤
│ 四 │臺北縣政府│偽造「李念懌」│參卷第12至13頁│
│    │警察局海山│之簽名4 枚、指│              │
│    │分局搜索、│印10枚        │              │
│    │扣押筆錄  │              │              │
├──┼─────┼───────┼───────┤
│ 五 │臺北縣政府│偽造「李念懌」│參卷第14頁    │
│    │警察局海山│之署名1 枚、指│              │
│    │分局扣押品│印4枚         │              │
│    │目錄表    │              │              │
├──┼─────┼───────┼───────┤
│ 六 │臺北縣政府│偽造「李念懌」│參卷第15頁    │
│    │警察局海山│之簽名1 枚、指│              │
│    │分局扣押物│印4枚         │              │
│    │品收據/無 │              │              │
│    │應扣押之物│              │              │
│    │證明書    │              │              │
├──┼─────┼───────┼───────┤
│ 七 │臺北縣政府│ 偽造「李念懌 │參卷第16頁    │
│    │警察局海山│之簽名1 枚、指│              │
│    │分局逮捕通│印1枚         │              │
│    │知書      │              │              │
├──┼─────┼───────┼───────┤
│ 八 │權利告知書│偽造「李念懌」│參卷第17頁    │
│    │          │之簽名1 枚、指│              │
│    │          │印1枚         │              │
├──┼─────┼───────┼───────┤
│ 九 │臺北縣政府│偽造「李念懌」│參卷第19頁    │
│    │警察局海山│之簽名1 枚、指│              │
│    │分局偵辦刑│印1枚         │              │
│    │案採驗尿液│              │              │
│    │委驗單    │              │              │
├──┼─────┼───────┼───────┤
│ 十 │臺灣板橋地│偽造「李念懌」│參卷第28頁    │
│    │方法院檢察│之簽名1枚     │              │
│    │署99年4 月│              │              │
│    │18日偵訊筆│              │              │
│    │錄        │              │              │
└──┴─────┴───────┴───────┘
附表二：
┌──┬───────────┬─────────┬───────────┐
│編號│     文書名稱         │偽造署押之數量    │        備註          │
├──┼───────────┼─────────┼───────────┤
│ 1  │自願受搜索同意書      │偽造「李念懌」之簽│參臺灣桃園地方法院檢察│
│    │                      │名1 枚            │署99年度毒偵字第5326號│
│    │                      │                  │（下同）卷第21頁      │
├──┼───────────┼─────────┼───────────┤
│ 2  │桃園縣政府警察局搜索、│偽造「李念懌」之簽│參卷第22至24頁        │
│    │扣押筆錄              │名3 枚            │                      │
├──┼───────────┼─────────┼───────────┤
│ 3  │桃園縣政府警察局扣押品│偽造「李念懌」之簽│參卷第25頁            │
│    │目錄表                │名3 枚            │                      │
├──┼───────────┼─────────┼───────────┤
│ 4  │桃園縣政府警察局查獲毒│偽造「李念懌」之簽│參卷第26、27頁        │
│    │品危害防制條例「尿液」│名各1 枚，共2 枚  │                      │
│    │、「毒品」初步鑑驗報告│                  │                      │
│    │單各1 紙              │                  │                      │
├──┼───────────┼─────────┼───────────┤
│ 5  │權利告知書            │偽造「李念懌」之簽│參卷第29頁            │
│    │                      │名1 枚            │                      │
├──┼───────────┼─────────┼───────────┤
│ 6  │桃園縣政府執行拘提逮捕│偽造「李念懌」之簽│參卷第30頁            │
│    │告知親友通知書        │名1 枚            │                      │
├──┼───────────┼─────────┼───────────┤
│ 7  │桃園縣政府執行拘提逮捕│偽造「李念懌」之簽│參卷第31頁            │
│    │告知本人通知書        │名1 枚            │                      │
├──┼───────────┼─────────┼───────────┤
│ 8  │桃園縣政府警察局扣押物│偽造「李念懌」之簽│參卷第32頁            │
│    │品收據/ 無應扣押之物證│名1 枚            │                      │
│    │明書                  │                  │                      │
├──┼───────────┼─────────┼───────────┤
│ 9  │刑案現場照片、扣押物照│偽造「李念懌」之簽│參卷第33至38頁        │
│    │片                    │名9 枚            │                      │
├──┼───────────┼─────────┼───────────┤
│ 10 │桃園縣政府警察局保安警│偽造「李念懌」之簽│參卷第9至13頁         │
│    │察隊99年10月1 日第1 、│名5 枚，指印8枚   │                      │
│    │2 次調查筆錄          │                  │                      │
├──┼───────────┼─────────┼───────────┤
│ 11 │臺灣桃園地方法院檢察署│偽造「李念懌」之簽│參卷第42頁            │
│    │99年10月1 日訊問筆錄  │名2 枚            │                      │
└──┴───────────┴─────────┴───────────┘
附錄本案論罪科刑法條全文：
毒品危害防制條例第10條：
施用第一級毒品者，處6月以上5年以下有期徒刑。
施用第二級毒品者，處3年以下有期徒刑。
刑法第216 條：
行使第210 條至第215 條之文書者，依偽造、變造文書或登載不
實事項或使登載不實事項之規定處斷。
刑法第210 條：
偽造、變造私文書，足以生損害於公眾或他人者，處5 年以下有
期徒刑。
刑法第337條：
意圖為自己或第三人不法之所有，而侵占遺失物、漂流物或其他
離本人所持有之物者，處 5 百元以下罰金。